【裁判字號】    89,訴,173
【裁判日期】    891115
【裁判案由】    土地所有權移轉登記
【裁判全文】
臺灣花蓮地方法院民事判決  八十九年度訴字第一七三號
    原      告  乙○○
    訴訟代理人  簡燦賢律師
    被      告  甲○○
    訴訟代理人  陳正忠律師
右當事人間請求所有權移轉登記事件，本院判決如左：
    主    文
被告應將座落花蓮縣吉安鄉○○段一○四地號土地所有權五分之一移轉登記為原告所
有。
兩造共有座落花蓮縣吉安鄉○○段一○四地號土地准予分割。其分割方法為如附圖所
示Ａ部分歸原告取得，餘由被告取得。
訴訟費用由被告負擔。
    事    實
甲、原告方面：
  一、聲明：如主文所示。
  二、陳述：被告為原告之兄，座落花蓮縣吉安鄉○○段一○四地號土地係兩造共同
      繼承之土地，持分約定為原告五分之一，被告為五分之四，因土地係屬農地，
      因此約定暫時登記在被告名下，並由被告耕作，雙方並立覺書一份，嗣因法定
      變更，係爭土地並無限制登記持分之規定，爰依信託契約之法律關係請求原告
      將系爭土地五分之一移轉登記為原告所有，並逕行辦理分割。
  三、證據：聲請現場勘驗並提出戶籍謄本、覺書、土地登記簿謄本以及調解書為證
      。
乙、被告方面：
  一、聲明：駁回原告之訴。
  二、陳述：被告願將系爭土地逕行辦理五分之一分割登記為原告所有。
    理    由
一、原告原起訴請求移轉所有權移轉登記，嗣追加分割共有物，經原告同意在案，依
    民事訴訟法第二百五十五條第一項第一款之規定，應予准許。
二、原告起訴主張之前揭事實，業據提出戶籍謄本、覺書、土地登記簿謄本以及調解
    書為證，為被告所自認，並經本院履勘現場屬實，有勘驗筆錄附卷可參，則原告
    依據信託契約之法律關係請求被告移轉系爭土地五分之一予被告，即有理由，應
    予准許。
三、又「各共有人，得隨時請求分割共有物。」、「共有物之分割，依共有人協議之
    方法行之。分割之方法，不能協議決定者，法院得因任何共有人之聲請，命為左
    列之分配：一以原物分配於各共有人。二變賣共有物，以價金分配於各共有人。
    以原物為分配時，如共有人中，有不能按其應有部分受分配者，得以金錢補償之
    。」，民法第八百二十三條第一項前段及第八百二十四條定有明文，本件土地既
    係分別共有土地，原告一併請求分割，自應准許，本院經斟酌兩造土地之使用現
    況，爰將原物分配於兩造如主文所示。
四、據上論結，本件原告之訴為有理由，依民事訴訟法第七十八條判決如主文。
中      華      民      國    八十九    年    十一    月    十五    日
                                    臺灣花蓮地方法院民事庭
~B法      官  賴淳良
右正本証明與原本無異。
如對本判決不服，應於送達後廿日內，向本院提出上訴狀（應抄附繕本）。
~B法院書記官  童瑞月
中      華      民      國    八十九    年     十一     月  十五     日


司法院資訊處製作；財團法人民間司法改革基金會備份。
